臺灣高等法院刑事判決
110年度上訴字第1658號
上  訴  人  
即  被  告  游建隆

                    籍設臺北市○○區○○路000號0樓(臺北○○○○○○○○○)

上列上訴人因詐欺等案件，不服臺灣臺北地方法院109年度訴字
第999號，中華民國110年3月25日第一審判決（起訴案號：臺灣
臺北地方檢察署109年度偵字第16432號），提起上訴，本院判決
如下：
    主  文
原判決撤銷。
游建隆犯附表編號1、2所示之罪，各處該附表編號所示之刑及沒
收。應執行有期徒刑玖月。
    犯罪事實
一、游建隆於民國109年3月25日前某不詳時間，經由報紙分類廣
    告得知「誠徵時薪人員，時薪200，薪資日領」之徵人訊息
    ，而與自稱「總經理」、「祐哥」、通訊軟體LINE暱稱「松
    」等真實身分不詳之成年人聯繫求職。游建隆依其智識程度
    及社會生活經驗，知悉一般人申辦金融機構帳戶及提領款項
    並無特殊限制，實無刻意支付報酬委託他人代為提領款項再
    予層層轉交之必要，對於對方以提領金額2%作為報酬，委託
    自他人帳戶提款、轉交，極可能係使用他人帳戶隱匿詐欺集
    團遂行詐欺取財犯行所用，而得預見從事之工作內容係提領
    、層轉詐欺集團詐騙犯罪之款項，卻為賺取報酬，基於縱使
    所提領為他人遭詐騙之款項也不違本意之不確定故意，應允
    負責持他人帳戶之提款卡提領現金再轉交給對方指定前來收
    款之人之工作（俗稱「車手」），而與「總經理」、「祐哥
    」、「松」及該詐欺集團其他身分不詳之成年成員共同基於
    意圖為自己不法所有而犯三人以上共同詐欺取財及洗錢之犯
    意聯絡，由詐騙集團成年成員於同年4月1日前，以不詳方示
    取得王尹之華南商業銀行帳號000000000000號帳戶及中國信
    託商業銀行帳號000000000000號帳戶（下稱王尹之華南銀行
    帳戶、中信銀行帳戶）之提款卡與密碼，並由詐騙集團成員
    分別於附表編號1、2所示時間、以各該編號所示手法向陳振
    芳、方美秀行騙，使其等陷於錯誤，分別依指示匯款至前揭
    王尹之帳戶內（各被害人匯款之時間、金額、帳戶，均如附
    表各編號所示)，游建隆則以其所有之行動電話（廠牌：iPH
    ONE5S，含門號0000000000號SIM卡1張；IMEI：00000000000
    0000）與「松」聯繫，依「松」之指示前往臺北市信義區五
    分埔公園旁停車場前，向對方指派前來之某身分不詳成年人
    領取王尹上開2個帳戶之提款卡後，至超市、銀行所設自動
    櫃員機提領款項（提領之時間、地點、帳戶、金額，均如附
    表各編號所示），游建隆從中抽取提領金額之2%作為其薪資
    報酬，餘款則依「松」之指示於提款後之同日前往指定地點
    交付給對方前來收款之身分不詳之詐騙集團成年成員，以此
    方式迂迴層轉，隱匿該詐欺之犯罪所得之所在、去向，而遂
    行詐騙。嗣陳振芳、方美秀等人發現遭詐騙報警處理，經警
    循線查悉上情。
二、案經方美秀訴由臺北市政府警察局信義分局報告臺灣臺北地
    方檢察署檢察官偵查起訴。　　　
    理  由
壹、證據能力
    本判決認定事實所引用之供述及非供述證據，並無證據證明
    係公務員違背法定程序所取得，且供述證據部分經檢察官同
    意有證據能力，上訴人即被告游建隆則表示無意見（本院卷
    第99至101頁），迄於言詞辯論終結前均無異議，本院審酌
    該等證據資料製作時之情況，亦無違法不當及證明力明顯過
    低之瑕疵，認作為證據應屬適當，認均有證據能力。
貳、實體方面
一、認定犯罪事實所憑之證據及理由
  ㈠訊據被告於警詢、偵查、原審及本院審理時坦承於109年3月2
    5日前之某日見報紙廣告而向自稱「總經理」、「祐哥」、
    「松」等人聯絡應徵工作後，依「松」之指示持對方提供王
    尹之華南銀行、中信銀行帳戶之提款卡至超商、銀行之自動
    櫃員機提領款項（提領之時間、地點、帳戶、金額，均如附
    表各編號所示）後，再繳回給對方指定之人等情不諱（偵卷
    第13至27頁、第111至113頁，原審訴字卷第72至74頁，本院
    卷第99頁、第123至129頁），並經證人即被害人陳振芳、證
    人即告訴人方美秀於警詢中證述遭詐騙之經過等情明確（偵
    卷第29至31頁、第33至37頁，各被害人匯款之時間、金額、
    帳戶，均如附表各編號所示)，且有被告提出之報紙廣告1份
    （偵卷第120、121頁〈另置於證物袋〉）、被告另案遭查扣之
    行動電話1支（廠牌：iPHONE5S，含門號0000000000號SIM卡
    1張；IMEI：000000000000000）及其與暱稱「松」之LINE對
    話紀錄截圖（原審訴字卷第129至135頁、第143至167頁）、
    方美秀提出之郵政跨行匯款申請書、被告提領款項之監視器
    擷圖、華南商業銀行股份有限公司檢送陳振芳、王尹帳戶之
    交易明細及中國信託商業銀行股份有限公司檢送王尹帳戶之
    交易明細在卷可稽（以上證據出處詳見附表各編號「相關卷
    證出處欄」所示）。
　㈡被告雖辯稱：應徵工作面試時，對方稱他們是博弈公司、電
    玩集團，我的工作是在外查帳及領錢，因為賭場規定不能有
    現金，所以賭客賭完就會把錢匯入「祐哥」公司的戶頭，我
    再把錢領出來給他們，我並無詐欺他人之意云云。但查：
　⒈共同正犯因相互間利用他方之行為，以遂行其犯意之實現，
    本於責任共同之原則，共同正犯應對所參與犯罪之全部事實
    負責，且共同正犯之意思聯絡，原不以數人間直接發生者為
    限，即有間接之聯絡者，亦包括在內（最高法院77年台上字
    第2135號判例、100年度台上字第692號、第599號判決意旨
    參照），且不以彼此間犯罪故意之態樣相同為必要，蓋不論
    刑法第13條第1項之「明知」或同條第2項之「預見」，僅認
    識程度之差別，間接故意應具備構成犯罪事實之認識，與直
    接故意並無不同。除犯罪構成事實以「明知」為要件，行為
    人須具有直接故意外，共同正犯對於構成犯罪事實既已「明
    知」或「預見」，其認識完全無缺，進而基此共同之認識「
    使其發生」或「容認其發生（不違背其本意）」，彼此間在
    意思上自得合而為一，形成犯罪意思之聯絡（最高法院107
    年度台上字第3209號判決意旨參照）。於集團式之犯罪，原
    不必每一共犯均有直接聯繫，亦不必每一階段均參與，祇須
    分擔犯罪行為之一部，即應對於全部所發生之結果共同負責
    ，且倘犯罪結果係因共同正犯之合同行為所致者，無論出於
    何人所加工，在共同正犯間均應同負全部之責，並無分別何
    部分為孰人下手之必要。集團犯罪多有其分工，缺一環節即
    無從畢其功完成全部犯罪計畫，而詐欺集團之通常犯罪模式
    更是經過縝密分工，除集團核心成員負責研擬詐騙方式，指
    揮成員執行詐騙並享有分派報酬權限外，成員中亦有負責對
    被害人實施詐術者，或負責蒐集傳遞所需使用之人頭帳戶資
    料者，及負責實際出面與被害人接觸或自帳戶提款轉帳之人
    、收取該等贓款之人，屬於集團實現詐欺取財行為不可或缺
    之角色，各成員間以共同達成不法所有之犯罪目的，而應就
    其他詐欺集團成員實行之行為，共同負責。再現今詐欺集團
    為逃避追訴、處罰，利用各種手段切斷資金流向，由取簿手
    負責領取內含他人帳戶提款卡等資料之包裹後送交車手，車
    手領得被害人遭詐騙之款項後再上繳給集團，成員間朋分利
    潤，獲取報酬，當係以自己犯罪之意思而共同參與犯罪，自
    應論以正犯，與集團成員間彼此是否照面或熟識無涉。
　⒉被告提出前開報紙廣告1則，固可認其聯絡之初，或係出於應
    徵工作之動機，但其所應徵工作之公司名稱、負責人真實身
    分均不詳，對方就所營事業合法與否並無提出任何可資憑信
    之基礎，而被告應允從事之工作內容係持他人帳戶之提款卡
    赴不同地點之ATM提款後再前往指定地點交付他人，並以提
    領金額之2%作為其薪資報酬，已與被告原先所閱覽之廣告記
    載時薪200元、日領之薪資計算及支付方式不同，且詐騙集
    團利用人頭帳戶以行詐騙之事屢見不鮮，迨被害人因詐騙集
    團成員施以詐術誤信為真，依指示操作轉出款項至對方指定
    之帳戶後，再以「車手」將匯入帳戶之款項提領一空等情，
    業由報章雜誌、新聞媒體多所披露，更屢經政府為反詐騙宣
    導，於自動櫃員機上甚多張貼有相關警示標語，而一般人申
    辦金融機構帳戶、提領款項並無特殊限制，並無刻意支付報
    酬委託他人代為提領款項再予層層轉交之必要，對於以支付
    薪資或對價委由他人以臨櫃或至自動付款設備方式提領金融
    機構帳戶內之款項者，多係藉此取得不法犯罪所得，且隱匿
    金融機構帳戶內資金實際取得人之身分，以逃避追查，應屬
    一般生活易於體察之常識。被告年逾六旬、自陳大學畢業、
    曾經經商，之後從事保全員、清潔工等工作，為具備通常智
    識程度及社會歷練之成年人（原審審訴字卷第45頁、本院卷
    第129頁），並參以被告與「松」之間LINE對話紀錄（原審
    訴字卷第143至167頁），被告均是在公園附近停車場、路旁
    等候「松」指示而領取提款卡及交付所提領之款項給對方指
    示前來收款之人，被告未曾前往任何辦公地點，且所提領之
    帳號帳戶亦非固定，與一般合法正當工作之情形，顯有不同
    。則對方以提領金額2%之豐厚報酬，委託被告自他人帳戶提
    款、轉交，極可能係使用他人帳戶隱匿詐欺集團遂行詐欺取
    財犯行所用，被告得預見從事之工作內容係提領、層轉詐欺
    集團詐騙犯罪款項，竟為獲取報酬而不違本意參與本案分擔
    實行上開領款行為再上繳給集團成員，其係為自己之利益而
    參與犯罪，並與該集團成員間在合同意思範圍內，各自分擔
    犯罪行為之一部，並相互利用他人之行為，以達犯罪之目的
    ，自應論以共同正犯，並對於全部所發生之結果共同負責。
　㈢又洗錢防制法業於105年12月28日修正公布，並於106年6月28
    日生效施行（下稱新法）。修正前該法（下稱舊法）第1 條
    揭櫫之立法目的為「防制洗錢，追查重大犯罪」，而本次修
    法後修正為「為防制洗錢，打擊犯罪，健全防制洗錢體系，
    穩定金融秩序，促進金流之透明，強化國際合作」，其立法
    目的及保護法益，已自單純國家對重大（特定）犯罪之追訴
    及處罰，擴增至防制洗錢體系之健全、金融秩序之穩定及透
    明金流軌跡之建置。至於洗錢犯罪本質在於影響合法資本市
    場並阻撓偵查，且洗錢之行為包含處置（即將犯罪所得直接
    予以處理）、多層化（即為使偵查機關難以追查金流狀況，
    以迂迴層轉、化整為零之多層化包裝方式，掩飾或隱匿特定
    犯罪所得）及整合（即收受、持有或使用他人犯罪所得，使
    該犯罪所得披上合法之外衣，回歸正常金融體系）等各階段
    行為，其模式不祗一端，故為澈底打擊洗錢犯罪，新法乃參
    照相關國際標準建議及公約之洗錢行為定義，將洗錢行為之
    處置、多層化及整合等各階段，全部納為洗錢行為，而於新
    法第2條規定：「本法所稱洗錢，指下列行為：一、意圖掩
    飾或隱匿特定犯罪所得來源，或使他人逃避刑事追訴，而移
    轉或變更特定犯罪所得。二、掩飾或隱匿特定犯罪所得之本
    質、來源、去向、所在、所有權、處分權或其他權益者。三
    、收受、持有或使用他人之特定犯罪所得。」以求與國際規
    範接軌。從而，行為人對於特定犯罪所得，基於洗錢之犯意
    ，參與整體洗錢過程中任一環節之處置、分層化或整合行為
    ，致生新法所保護法益之危險者，即應屬新法所欲禁絕之洗
    錢行為，至該行為是否已使特定犯罪所得轉換成合法來源之
    財產，則非所問。而上開第1款之洗錢行為，祗以有掩飾或
    隱匿特定犯罪所得來源之意圖，與「移轉」或「變更」特定
    犯罪所得之行為，即為已足，不以有掩飾或隱匿特定犯罪所
    得來源之行為為必要。所稱「移轉特定犯罪所得」，係指將
    刑事不法所得移轉予他人，以達成隱匿效果而言；所謂「變
    更特定犯罪所得」，乃指將刑事不法所得之原有法律或事實
    上存在狀態予以變更而達成隱匿效果。至所意圖隱匿者究為
    自己、共同正犯或他人之特定犯罪所得來源，皆非所問。又
    上述第2款之洗錢類型，固多以迂迴曲折之方式輾轉為之，
    但不以透過多層之交易活動為限，且掩飾或隱匿之管道是否
    為共同正犯或其他第三人，亦可不問。因而過往實務見解認
    為，行為人對犯特定犯罪所得之財物或利益作直接使用或消
    費之處分行為，或僅將自己犯罪所得財物交予其他共同正犯
    ，祗屬犯罪後處分或移轉贓物之行為，非本條例所規範之洗
    錢行為，已與新法所規定之洗錢態樣有所扞格。蓋行為人如
    意圖掩飾或隱匿特定犯罪所得來源，而將特定犯罪所得直接
    消費處分，或移轉交予其他共同正犯予以隱匿，甚或交由共
    同正犯以虛假交易外觀掩飾不法金流移動，依新法規定，皆
    已侵害新法之保護法益，係屬新法第2條第1 或2款之洗錢行
    為，尚難單純以不罰之犯罪後處分贓物行為視之(最高法院1
    08年度台上字第3993號判決意旨參照)。本案被告所參與之
    加重詐欺罪，為洗錢防制法第3條第1款所稱之特定犯罪，觀
    其犯罪手法，係先由不詳同夥施以詐術，且指定將詐騙所得
    之款項匯至他人帳戶，再通知被告提領並將領得贓款交給其
    他成員取走，製造金流斷點，使司法機關難以溯源追查犯罪
    所得之蹤跡與後續犯罪所得持有者，以達隱匿特定犯罪所得
    之所在及去向。而被告分擔實行上開行為，是其與同夥集團
    成員間，有隱匿特定犯罪所得所在、去向之洗錢犯罪聯絡及
    行為分擔，亦屬明確。
　㈣綜上，本案事證明確，被告犯行堪予認定，應依法論科。
二、論罪
  ㈠核被告所為附表編號1、2之犯行，均係犯刑法第339條之4第1
    項第2款之三人以上共同詐欺取財罪及洗錢防制法第14條第1
    項之洗錢罪。
　㈡被告就多次提領同一被害人陳振芳、告訴人方美秀受騙所匯
    入之款項部分，其行為係於密接之時間實施，侵害同一法益
    ，各行為之獨立性薄弱，依一般社會通念，各應評價為數個
    舉動之接續進行，均為接續犯，應僅各論以一罪。被告與「
    總經理」、「祐哥」、「松」及該詐欺集團其他身分不詳之
    成年成員間，就上開犯行有犯意聯絡及行為分擔，應論以共
    同正犯。
　㈢外部關係（想像競合犯、數罪併罰）
　⒈刑法上一行為而觸犯數罪名之想像競合犯存在之目的，在於
    避免對於同一不法要素予以過度評價。自然意義之數行為，
    得否評價為法律概念之一行為，應就客觀構成要件行為之重
    合情形、主觀意思活動之內容、所侵害之法益與行為間之關
    連性等要素，視個案情節依社會通念加以判斷。刑法刪除牽
    連犯之規定後，原認屬方法目的或原因結果，得評價為牽連
    犯之二犯罪行為間，如具有局部之同一性，或其行為著手實
    行階段可認為同一者，得認與一行為觸犯數罪名之要件相侔
    ，依想像競合犯論擬（最高法院107年度台上字第1066號判
    決意旨參照）。從而詐欺集團對被害人等施用詐術而詐得其
    交付之款項，由被告出面提領後再轉交給集團成員而隱匿之
    ，各犯罪行為間之目的、手段有局部同一性，被告所犯附表
    編號1、2之犯行，均係以一行為同時觸犯三人以上詐欺取財
    罪及一般洗錢罪，為想像競合犯，各編號均應依刑法第55條
    之規定，從一重之三人以上共同詐欺取財罪處斷。
　⒉被告與本件詐欺集團成員所犯如附表編號1、2所示之犯行，
    分別係對不同被害人實施詐術而詐得財物，侵害不同人之財
    產法益，犯罪時間亦不同，犯意各別，行為互殊，應予分論
    併罰（共2罪）。
　㈣刑之減輕事由
　⒈刑法第59條酌減之適用
　　按犯罪之情狀顯可憫恕，認科以最低度刑仍嫌過重者，得酌
    量減輕其刑，刑法第59條定有明文。考其立法意旨，科刑時
    原即應依同法第57條規定審酌一切情狀，尤應注意該條各款
    所列事項，以為量刑標準，刑法第59條所謂「犯罪之情狀顯
    可憫恕」，自係指裁判者審酌第57條各款所列事項以及其他
    一切與犯罪有關之情狀之結果，認其犯罪足堪憫恕者而言，
    即必於審酌一切之犯罪情狀，在客觀上顯然足以引起一般同
    情，認為縱予宣告法定最低刑度猶嫌過重者，始有其適用。
    刑法第339條之4第1項之加重詐欺取財罪，其法定刑為1年以
    上7年以下有期徒刑，然犯加重詐欺取財罪者，其原因動機
    不一，犯罪情節、涉案程度未必盡同，所造成之社會危害自
    屬有異，法律科處此類犯罪，所設之法定最低本刑卻同為「
    1年以上有期徒刑」，不可謂不重，於此情形，自非不可依
    客觀之犯行與主觀之惡性加以考量其情狀，是否有可憫恕之
    處，適用刑法第59條之規定酌量減輕其刑，期使個案裁判之
    量刑，能斟酌至當，符合罪刑相當原則及比例、平等原則。
    經查，被告參與詐欺集團擔任第一層取款車手之工作而犯三
    人以上共同詐欺取財罪，固應非難，惟被告於本案行為前並
    無任何犯罪之前科紀錄，素行良好，且被告於本案犯行時年
    逾六旬，謀生本即不易，因求職方經由報紙刊登之廣告而應
    徵得此份工作，足徵其係迫於經濟壓力而犯罪，尚非惡性重
    大之徒，且所擔任為出面提領款項之「車手」工作，最易遭
    警查緝，較諸隱身幕後指揮規劃或機房等核心人員，被告實
    為犯罪分工中較為低階、受支配之角色，又被告犯後坦承錯
    誤，於原審時已與被害人陳振芳、告訴人方美秀和解，且持
    續履行中，有原審和解筆錄、被告提出之匯款憑證存卷為憑
    （原審審訴字卷第54之1至54之4頁，本院卷第131至136頁）
    ，被告實已盡力填補損害。本院審酌上開各情，認依刑法第
    339條之4第1項第2款科以最低度刑，仍屬情輕法重，爰依刑
    法第59條規定，就所犯編號1、2之犯行均減輕其刑。
　⒉按想像競合犯之處斷刑，本質上係「刑之合併」。其所謂從
    一重處斷，乃將想像競合犯組成之評價上數罪，合併為科刑
    一罪，其所對應之刑罰，亦合併其評價上數罪之數法定刑，
    而為一個處斷刑。易言之，想像競合犯侵害數法益者皆成立
    犯罪，論罪時必須輕、重罪併舉論述，同時宣告所犯各罪名
    ，包括各罪有無加重、減免其刑之情形，亦應說明論列，量
    刑時併衡酌輕罪部分量刑事由，評價始為充足，然後依刑法
    第55條前段規定「從一重處斷」，非謂對於其餘各罪可置而
    不論。因此，法院決定處斷刑時，雖以其中最重罪名之法定
    刑，做為裁量之準據，惟於裁量其輕重時，仍應將輕罪合併
    評價在內(最高法院108年度台上字第4405、4408號判決意旨
    參照)。次按犯洗錢防制法第14條、15條之罪，在偵查或審
    判中自白者，減輕其刑，洗錢防制法第16條第2項定有明文
    。被告於偵查及審理時始終就擔任車手提領款項後將贓款轉
    交集團成員之洗錢事實自白不諱，合於洗錢防制法第16條第
    2項之規定，應於量刑時併予審酌，併此敘明。　
三、撤銷原判決之理由及量刑　　
　㈠原審以被告犯一般洗錢罪及三人以上共同詐欺取財罪，事證
    明確，並依想像競合犯從一重以三人以上共同詐欺取財罪（
    共2罪）論罪科刑，固非無見，但查：⒈被告於本案犯罪之情
    狀顯可憫恕，認依刑法第339條之4第1項第2款科以最低度刑
    ，仍屬情輕法重，原審未援引刑法第59條規定酌減其刑，所
    為刑之量處有失衡平，難認符合比例原則及罪刑相當原則；
    ⒉被告所為既同時成立洗錢防制法第14條第1項之一般洗錢罪
    ，並依想像競合論處，則論罪時包括各罪有無加重、減免其
    刑之情形，亦應說明論列，量刑時併衡酌輕罪部分量刑事由
    ，評價始為充足，被告自白洗錢犯行，原判決於量刑時未審
    酌洗錢防制法第16條第2項減輕其刑規定之適用，難謂妥適
    ；⒊被告所有供犯罪所用之行動電話1支應依刑法第38條第2
    項宣告沒收，原審漏未審酌；⒋除刑事訴訟法有特別規定外
    ，已受請求之事項未予判決，或未受請求之事項予以判決者
    ，其判決當然違背法令，同法第379條第12款定有明文。所
    謂已受請求之事項未予判決者，係指法院對於起訴、自訴或
    上訴部分，本屬應行裁判之部分，而遺漏未為任何裁判者而
    言。法院審判之範圍應與起訴、自訴或上訴之範圍一致，是
    檢察官起訴裁判上一罪之案件，法院審理結果，於一部為有
    罪之實體判決時，於他部犯罪不能證明或行為不罰或欠缺追
    訴條件時，於理由中應不另為無罪或免訴、不受理之諭知，
    始稱適法，否則難謂已對起訴請求裁判之事項予以裁判。本
    案檢察官就被告參與犯罪組織乙節已載明於起訴事實，並認
    被告涉犯組織犯罪防制條例第3條第1項後段之參與犯罪組織
    罪，且與所犯刑法第339條之4第1項第2款之加重詐欺取財罪
    、洗錢防制法第14條第1項之洗錢罪應依想像競合犯從一重
    論處等語，法院即應予以裁判，並視其審理結果於判決主文
    或理由中說明。原審就檢察官業已起訴被告涉犯參與犯罪組
    織罪部分未說明審理結果，即有違誤。被告上訴坦承犯行，
    請求從輕量刑，非無理由，且原判決亦有上開可議之處，應
    由本院撤銷改判。
　㈡爰以行為人之責任為基礎，審酌被告參與詐欺集團擔任「車
    手」，從事勞力與報酬顯不相當之提領、轉交金錢工作，助
    長詐欺犯罪，危害社會治安，欠缺尊重他人財產法益之守法
    觀念，不僅造成被害人財產損失，更製造金流斷點，掩飾詐
    欺集團不法所得之去向，妨害金融市場及民生經濟，徒增犯
    罪偵查之困難程度，應予非難。但考量被告犯罪之動機、目
    的、手段，及於本案犯罪結構中，係受詐欺集團成員指揮、
    依指示提領、傳遞金錢之角色，並非居主導、核心地位之涉
    案情節、參與程度，可獲取利益有限，且被告坦認擔任車手
    依指示提款並轉交之犯罪事實，且已與被害人陳振芳、告訴
    人方美秀成立和解且持續履行，犯後態度尚可，並審酌其自
    述之智識程度、生活狀況等一切情狀，分別量處如主文第二
    項所示之刑。並斟酌被告整體犯罪之非難評價，暨所犯各罪
    之罪質、手法相同、時間相近，並兼衡刑罰經濟與公平、比
    例等原則，定其應執行之刑為有期徒刑9月。至於被告請求
    為緩刑宣告乙節，因被告參與同一詐欺集團詐騙不同被害人
    之犯行，經本院另以110年度上訴字第884號判決判處有期徒
    刑（尚未確定），違法犯行非偶發單一個案，並無以暫不執
    行為適當之情形，不予宣告緩刑，附此敘明。
　㈢沒收
　⒈被告所有另案遭查扣之行動電話1支（廠牌：iPHONE5S，含門
    號0000000000號SIM卡1張；IMEI：000000000000000）為其
    與本案詐欺集團成員聯繫之用，業據其供陳在卷（偵卷第23
    頁，原審訴字卷第133頁、原審訴字卷第110至111頁，本院
    卷第89頁），並有被告與詐騙集團上游「松」對話紀錄在卷
    可憑（原審訴字卷第162頁），應依刑法第38條第2項之規定
    ，於被告各次犯行項下宣告沒收。至於被告所使用由「松」
    以不詳方式取得王尹之華南銀行、中國信託銀行帳戶之提款
    卡亦經另案扣押（原審訴字卷第133頁），但該等提款卡非
    屬被告或集團所有（王尹經臺灣新北地方檢察署檢察官以10
    9年度偵字第35535號案偵查後為不起處分確定），不予宣告
    沒收。
　⒉被告自承因本案犯行取得提領金額百分之2之報酬等語，估算
    約為2,998元（計算式：(30,000元×0.02）＋（119,900元×0.
    02）＝2,998元），惟考量其與被害人陳振芳、告訴人方美秀
    各以12,000元、48,000元成立和解，且截至本院言詞辯論終
    結時，被告已給付給被害人陳振芳5,400元、告訴人方美秀2
    1,600元，是被告上開賠償金額已遠超過其於本案之犯罪所
    得，足以剝奪其犯罪利得，已達沒收制度剝奪被告犯罪所得
    之立法目的，故認就其犯罪所得部分再予以沒收，有過苛之
    虞，爰依刑法第38條之2第2項之規定，不予宣告沒收及追徵
    。至於其所提領之款項，已交付集團成員收領，無證據證明
    仍屬被告可支配之款項，故亦不於被告之犯行項下沒收、追
    徵，併此敘明。
四、公訴意旨以被告加入「松」、「總經理」等成年男子組成之
    詐欺集團，涉犯組織犯罪防制條例第3條第1項後段之參與犯
    罪組織罪等語，惟行為人參與犯罪組織繼續中所犯數次加重
    詐欺之行為，二者有所重合，然因行為人僅為一參與組織行
    為，侵害一社會法益，應僅就該案中與參與犯罪組織罪較為
    密切之首次加重詐欺犯行論以參與犯罪組織罪及加重詐欺罪
    之想像競合犯，而其後之加重詐欺犯行，僅需單獨論罪科刑
    即可，無需再另論參與犯罪組織罪，以避免重複評價。而行
    為人如於同時期參與同一詐欺集團之數次加重詐欺行為，卻
    因部分犯行發覺在後或偵查階段之先後不同，而分別起訴由
    不同之法官審理時，為裨益法院審理範圍之明確性，以維護
    審判之安定性，並兼顧評價之適切性與被告之訴訟防禦權，
    應以數案中最先繫屬之案件為準，以該案中之「首次」加重
    詐欺犯行與參與犯罪組織罪論以想像競合，該首次犯行縱非
    事實上之首次犯行，然參與犯罪組織之繼續行為，既為該案
    中之首次犯行所包攝，即可認對其參與犯罪組織行為之評價
    已獲滿足，自不再重複於他次犯行論罪科刑，免於過度評價
    及悖於一事不再理原則。至於他次加重詐欺犯行，縱屬事實
    上之首次犯行，仍需單獨論以加重詐欺罪，以彰顯刑法對不
    同被害人財產保護之完整性，避免評價不足（最高法院109
    年度台上字第4852號判決意旨參照）。查被告因參加同一犯
    罪組織而涉犯參與犯罪組織罪部分，業經臺灣新北地方檢察
    署檢察官以109年度偵字13939號提起公訴，並於109年7月14
    日繫屬於臺灣新北地方法院，經該院以109年度訴字第994號
    判決，復經本院以110年度上訴字第884號判決在案，尚未確
    定等情，有本院被告前案紀錄表、判決書在卷可按，本案則
    係於109年9月9日繫屬於原審法院，亦有收文章戳可憑，揆
    諸上開說明，就被告參與犯罪組織部分不得重複裁判，但起
    訴意旨認為此部分與前述認定有罪部分屬於裁判上一罪關係
    ，爰就此部分不另為不受理之諭知。
據上論斷，應依刑事訴訟法第369條第1項前段、第364條、第299
條第1項前段，洗錢防制法第14條第1項、第16條第2項，刑法第1
1條前段、第28條、第339條之4第1項第2款、第55條、第59條、
第51條第5款、第38條第2項，刑法施行法第1條之1第1項，判決
如主文。　　　
本案經檢察官顏伯融提起公訴，檢察官王正皓到庭執行職務。
中　　華　　民　　國　　110 　年　　9 　　月　　15　　日
                  刑事第六庭  審判長法　官  劉方慈
                                    法　官  曹馨方
                                    法　官  許曉微
以上正本證明與原本無異。
如不服本判決，應於收受送達後20日內向本院提出上訴書狀，其
未敘述上訴之理由者並得於提起上訴後20日內向本院補提理由書
（均須按他造當事人之人數附繕本）「切勿逕送上級法院」。
                                    書記官  徐仁豐
中　　華　　民　　國　　110 　年　　9 　　月　　15　　日
附錄：本案論罪科刑法條全文
洗錢防制法第14條
有第二條各款所列洗錢行為者，處7 年以下有期徒刑，併科新臺
幣5 百萬元以下罰金。
前項之未遂犯罰之。
前二項情形，不得科以超過其特定犯罪所定最重本刑之刑。
中華民國刑法第339條之4
犯第339條詐欺罪而有下列情形之一者，處1年以上7年以下有期
徒刑，得併科1百萬元以下罰金：
一、冒用政府機關或公務員名義犯之。
二、三人以上共同犯之。
三、以廣播電視、電子通訊、網際網路或其他媒體等傳播工具，
    對公眾散布而犯之。前項之未遂犯罰之。
附表
編號 被害人、告訴人 詐欺時間、方式 被害人、告訴人匯入金額（新臺幣） 被告領款時間、地點與金額（新臺幣） 相關卷證出處 本院判決主文 1 陳振芳（被害人） 詐欺集團成年成員於109年3月31日19時許、同年4月1日9時許，以電話聯繫陳振芳，誆稱為其友人需向其借款3萬元，致陳振芳陷於錯誤。 於109年4月1日10時31分許，匯款3萬元至詐欺集團指定王尹之華南銀行帳戶（帳號000000000000）。 於109年4月1日10時41分許、10時42分許，在臺北市○○區○○路000號全聯福利中心信義松隆店自動櫃員機，自王尹之華南銀行帳戶領款2萬元、1萬元。 ⒈華南商業銀行股份有限公司109年10月27日營清字第1090030363號函暨檢附帳戶000000000000號、如附表貳編號一之帳號之開戶基本資料及109年3月30日至4月2日之交易明細（訴卷第29至33頁） ⒉臺北市○○區○○路000號1樓全聯信義松隆店監視器錄影影像擷取照片4張（109年度偵字第16432號卷第57、59頁） 游建隆犯三人以上共同詐欺取財罪，處有期徒刑陸月。扣案行動電話壹支（廠牌：iPHONE5S，含門號0000000000號SIM卡1張；IMEI：000000000000000）沒收。 2 方美秀（告訴人） 詐欺集團成年成員於109年4月1日10時12分許，以電話聯繫方美秀，誆稱為其友人需向其借款12萬元，致方美秀陷於錯誤。 於109年4月1日12時7分許，在臺南市○區○○路000○0號臨櫃匯款12萬元至詐欺集團指定王尹之中國信託銀行帳戶（帳號000000000000）。 ⒈於109年4月1日12時47分36秒許，在臺北市○○區○○路000號第一銀行興雅分行自動櫃員機，自王尹之中國信託銀行帳戶領款2萬元。 ⒉於109年4月1日12時48分45秒許，在臺北市○○區○○路000號第一銀行興雅分行自動櫃員機，自同上帳戶領款2萬元。 ⒊於109年4月1日12時49分56秒許，在臺北市○○區○○路000號第一銀行興雅分行自動櫃員機，自同上帳戶領款2萬元。 ⒋於109年4月1日12時51分24秒許，在臺北市○○區○○路000號彰化銀行松山分行自動櫃員機，自同上帳戶領款2萬元。 ⒌於109年4月1日12時52分16秒許，在臺北市○○區○○路000號彰化銀行松山分行自動櫃員機，自同上帳戶領款2萬元。 ⒍於109年4月1日12時54分20秒許，在臺北市○○區○○路000號彰化銀行松山分行自動櫃員機，自同上帳戶領款1萬9,900元。 ⒈中國信託商業銀行股份有限公司109年11月2日中信銀字第109224839274545號函暨檢附如附表貳編號二之帳號之開戶基本資料、109年3月30日至4月2日之交易明細（訴卷第35至41頁） ⒉告訴人方美秀提出之郵政跨行匯款申請書（109年度偵字第16432號卷第81頁） ⒊臺北市○○區○○路000號第一銀行興雅分行自動櫃員機監視器錄影影像擷取照片3張（109年度偵字第16432號卷第51、53頁） ⒋臺北市○○區○○路000號彰化銀行松山分行自動櫃員機監視器錄影影像擷取照片3張（109年度偵字第16432號卷第53、55頁） 游建隆犯三人以上共同詐欺取財罪，處有期徒刑陸月。扣案行動電話壹支（廠牌：iPHONE5S，含門號0000000000號SIM卡1張；IMEI：000000000000000）沒收。